【裁判字號】    90,易,535
【裁判日期】    900319
【裁判案由】    大陸人民條例等
【裁判全文】
臺灣板橋地方法院刑事判決                            九十年度易字第五三五號
    公  訴  人  臺灣板橋地方法院檢察署檢察官
    被      告  甲○○
右列被告因違反兩岸人民關係條例案件，經檢察官提起公訴（八十九年度偵字第五五
三九號），本院判決如左：
    主  文
甲○○法人之受僱人，因執行業務違反不得僱用大陸地區人民在台灣地區從事未經許
可之工作之規定，處罰金新台幣貳萬元，如易服勞役，以銀元佰元即新台幣玖佰元
折算壹日。
    事  實
一、甲○○係位於桃園縣八德市○○○街十九巷二十三號頂頂企業有限公司（下稱頂
    頂公司）之受僱人，主要從事環境消毒清掃之業務，嗣因公司內員工因身體因素
    欲辭職，致有缺工之虞，頂頂公司實際負責人盧永吉乃臨時委託甲○○代覓僱用
    勞工，詎其為執行公司僱用工人之業務，明知雇主不得僱用大陸地區人民從事未
    經許可之工作，竟基於非法僱用大陸地區人民工作之犯意，於民國（下同）八十
    九年一月二十八日起，以日薪新台幣（下同）七百元之代價，代頂頂公司僱用未
    經許可進入台灣地區之違反國家安全法第六條第一項之犯人林尾興（林尾興於八
    十九年一月二十六日下午三時許，自中國大陸地區福建省廈門市登船出海，於八
    十九年一月二十七日六時許，在台灣地區基隆海岸登陸），在台北縣、市等地從
    事未經許可之清潔工作，違反台灣地區與大陸地區人民關係條例第十五條第四款
    之規定。迄於八十九年一月二十九日中午十二時四十分許，在台北縣三重市○○
    路與重陽路口為警查獲。
二、案經台北縣警察局三重分局報請臺灣板橋地方法院檢察署檢察官偵查起訴。
    理  由
一、右揭頂頂公司實際負責人盧永吉委託被告代覓工人及被告僱用林尾興之事實，業
    據被告甲○○於警訊及本院審理中坦承不諱，核與證人林尾興於警訊中證述及証
    人盧永吉之情節相符，並有臨檢紀錄表一份在卷足參，此部分事實自堪認定，惟
    被告矢口否認有明知林尾興為大陸地區偷渡來台之人士，並辯稱：伊找林尾興來
    當臨時工，當時不知林尾興為大陸人，因林尾興說他係南部人，身份証放在嘉義
    云云，惟查，被告於本院審理中自承：林尾興的口音跟我們一般人的口音不太一
    樣。又証人即當時取締之員警蔡明志亦到庭証稱：林尾興的口音很明顯，與我們
    本地人不同，他的穿著比較落魄，後來我盤問，林尾興就承認他是偷渡客等語，
    按大陸人士之穿著、生活習慣以及說話口音、用語，與本地人有明顯差異，而林
    尾興亦然，此為被告所明知，並已然發現林尾興之口音異於本地人，且按台灣地
    區人民於求職時因有勞保或其他保險之故，對於身分証件（包含身分証、駕照等
    ）均會隨身攜帶或置於離工作不遠之住所，不可能北上找工作，身分証件仍放置
    於南部之理，是被告對此口音異於本地人且又不攜身分証件之違反常態行為，竟
    能無疑，豈不怪哉？是被告所辯其不知林尾興為大陸人士，顯係卸責之詞不足採
    信，本件事証明確，被告犯行堪予認定。
二、按公司之受僱人因執行業務，違反僱用大陸地區人民從事未經許可或許可範圍不
    符之工作，係臺灣地區與大陸地區人民關係條例第十五條第四款規定不得為之之
    行為，應依同條例第八十三條第一項處罰。查被告甲○○係頂頂公司之受僱人，
    因執行僱工之業務時僱用大陸地區人民林尾興工作，核其所為，係犯上開條例第
    八十三條第一項之罪。爰審酌被告僱用大陸地區人民工作，足以助長該地區人民
    偷渡來臺之風，實非所宜，及對國家安全、社會秩序所生危害，惟因目前緣於勞
    工短缺，僱工不易，致罹刑章，惡性尚非深重，暨其犯後之態度良好等一切情狀
    ，量處如主文所示之刑，並諭知易服勞役之折算標準，以資懲儆。至公訴人公訴
    意旨另稱：被告有明知林尾興為大陸偷渡來台之人犯，提供食宿予以藏匿，事涉
    刑法第一百六十五條之藏匿人犯罪嫌云云，經查，被告否認提供住宿予林尾興，
    並稱林尾興是自己到公司，再由其載至公司指定的地方工作，林尾興住公司對面
    等語，而証人林尾興於警訊中証稱：來台後均睡在車站外等語，是被告所辯其未
    提供住宿予証人林尾興之事實，應為真正堪定予採信，此外，復查無其他積極之
    証據証明被告有藏匿人犯之犯行，此部分本應為無罪之諭知，惟公訴人認此部分
    事實與已起訴並論罪科刑之非法僱用大陸人士從事工作之部分，有裁判上一罪之
    牽連犯關係，本院就此部分不另為無罪之諭知，併此敘明。
據上論斷，應依刑事訴訟法第二百九十九條第一項前段，臺灣地區與大陸地區人民關
係條例第八十三條第一項、第十五條第四款，刑法第十一條前段、第四十二條第二項
，罰金罰鍰提高標準條例第二條前段，現行法規所定貨幣單位折算新台幣條例第二條
，判決如主文。
本案經檢察官林宏松到庭執行職務。
中      華      民      國    九十      年      三      月     十九     日
                                  臺灣板橋地方法院刑事第四庭
                                          法  官  李  釱  任
右正本證明與原本無異
如不服本判決應於送達後十日內向本院提出上訴狀
                                          書記官  金  和  國
中      華      民      國    九十      年      三      月     十九     日
附錄本案論罪科刑法條全文：
臺灣地區與大陸地區人民關係條例第十五條
  左例行為不得為之：
  一  使大陸地區人民非法進入臺灣地區。
  二  招攬臺灣地區人民未經許可使之進入大陸地區。
  三  使大陸地區人民從事未經許可或與許可目的不符之活動。
  四  僱用大陸地區人民從事未經許可或與許可範圍不符之工作。
  五  居間介紹他人為前款之行為。
臺灣地區與大陸地區人民關係條例第八十三條第一項、第三項：
  違反第十五條第四款或第五款規定者，處二年以下有期徒刑、拘役或科或併科新台
  幣三十萬元以下罰金。
  法人之代表人、法人或自然之代理人、受僱人或其他從業人員，因執行業務犯前三
  項之罪者，除處罰行為人外，對該法人或自然人並科以前三項不可歸責事由定之罰
  金。但法人之代表人或自然人對違反之發生，已盡力為防止行為者，不在此限。


司法院資訊處製作；財團法人民間司法改革基金會備份。
